最高法院刑事判決　　　　　　九十六年度台上字第六二八六號
上　訴　人　甲○○
　　　　　　乙○○
共　　　同
選任辯護人　簡燦賢律師
上列上訴人等因違反公職人員選舉罷免法案件，不服台灣高等法
院花蓮分院中華民國九十六年八月十六日第二審判決（九十六年
度選上訴字第七號，起訴案號：台灣花蓮地方法院檢察署九十五
年度選偵字第九號），提起上訴，本院判決如下：
    主  文
原判決撤銷，發回台灣高等法院花蓮分院。
    理  由
本件原判決引用第一審之判決事實認定：上訴人甲○○係第十七
屆花蓮縣秀林鄉（下稱秀林鄉）佳民村村長，亦為民國九十五年
第十八屆該村村長選舉之候選人，為圖順利當選該屆佳民村村長
，竟基於對有投票權人交付賄賂之犯意，於同年四月間某日下午
（起訴書誤載為四月三十日），在位於秀林鄉佳民村佳民四十八
之二號之村辦公室內，以新台幣（下同）一千元之賄款，交付具
有投票權之選民烏浪達佈（另由檢察官為緩起訴處分），並以「
你知道就好」、「多幫忙」、「選舉多支持」等語，約定有投票
權之烏浪達佈投票支持其當選佳民村長；上訴人乙○○當時在場
，明知甲○○交付一千元款項之用意，係作為烏浪達佈投票支持
甲○○當選佳民村長之代價，猶基於幫助交付賄賂之犯意，當場
以「我也有拿」、「拿啦！拿啦！」等語（用原住民母語），促
使烏浪達佈當場同意收受上開賄選款項等情。因而維持第一審論
上訴人甲○○以對於有投票權之人，交付賄賂，而約其投票權為
一定之行使罪，處有期徒刑壹年拾月，暨宣告褫奪公權貳年；又
論上訴人乙○○以幫助對於有投票權之人，交付賄賂，而約其投
票權為一定之行使罪，處有期徒刑拾月，暨宣告褫奪公權壹年之
判決，駁回上訴人甲○○、乙○○（下稱上訴人等二人）之上訴
，並就上訴人乙○○部分，諭知第一審所處有期徒刑拾月，褫奪
公權壹年，減為有期徒刑伍月，褫奪公權壹年，固非無見。
惟查：（一）按第二審法院認為上訴雖無理由，而原判決不當或
違法者，應將原審判決經上訴之部分撤銷，就該案件自為判決，
刑事訴訟法第三百六十九條第一項前段定有明文。又罪與刑應合
一適用，不得分割。故第二審法院如認為第一審判決論罪雖無違
誤，但科刑不當者，自應將第一審判決之論罪科刑同時撤銷，而
不得將罪、刑分別適用，於駁回上訴之判決後，又改處刑罰。本
件原判決如認定上訴人乙○○之犯罪時間為九十五年四月間某日
，係在中華民國九十六年罪犯減刑條例所定減刑基準日即九十六
年四月二十四日以前，且所犯合於同條例所規定減刑之要件，雖
第一審判決時，上開減刑條例尚未公布施行，致未及依上開條例
之規定減刑，仍應認該第一審之判決有不適用法則之違法。而應
將第一審判決之罪刑一併撤銷改判，然後再依上開條例之規定減
刑，始為適法。乃原判決既認第一審判決之認事用法及量刑均無
不當，上訴人等二人之上訴並無理由，而於原判決主文第一項諭
知「上訴駁回」後；又於其主文第二項諭知「乙○○原審（第一
審）所處有期徒刑拾月，褫奪公權壹年，減為有期徒刑伍月，褫
奪公權壹年」，而將罪、刑分離適用，同時為上訴駁回及改處刑
罰之判決，就上訴人乙○○部分，自有適用法則不當之違法。（
二）客觀上為法院認定事實及適用法律之基礎之證據雖已調查，
而其內容未明瞭者，即與未經調查無異，如遽行判決，仍屬應於
審判期日調查之證據而未予調查。原判決雖採信證人烏浪達佈證
稱：伊工資是去鄉公所領的，工資支票發給村長，再由村長轉交
給伊，伊到秀林鄉公所旁的農會提領現款後，還給前向上訴人甲
○○借貸之二千元，上訴人甲○○在村辦公室給伊之一千元與砍
草工資無關等語，資為不利上訴人等二人之論據。惟上訴人甲○
○於原審審理時辯稱：伊所以給付證人烏浪達佈一千元，乃係將
該證人之鋤草工資三千元，扣除證人烏浪達佈前借貸之二千元，
而給付餘額，並非賄選云云（見原審卷第五十五頁）。則依證人
烏浪達佈及上訴人甲○○所供，證人烏浪達佈似於九十五年間，
有為秀林鄉公所鋤草，並領得該鄉公所所發放工資支票之情事，
所爭執者乃證人烏浪達佈究係直接領取該鋤草工資，或如上訴人
甲○○所辯，由其該將三千元之工資，扣除證人烏浪達佈之借款
二千元，始給付一千元等情。則究竟證人烏浪達佈於九十五年四
月底以前，受僱為秀林鄉公所鋤草之全部工資數額若干？秀林鄉
公所支付該證人工資之時間、方式各如何？此既攸關上訴人等二
人犯行之認定，原審未向秀林鄉公所函查，究明本件實情，以資
為判斷之依據，遽行判決，即有證據調查未盡之違法。上訴意旨
雖未指摘及此，惟此為本院得依職權調查之事項，應認原判決有
撤銷發回之原因。
據上論結，應依刑事訴訟法第三百九十七條、第四百零一條，判
決如主文。
中　　華　　民　　國　九十六　年　 十一 　月　 十六 　日
                      最高法院刑事第五庭
                          審判長法官  林　增　福
                                法官  邵　燕　玲
                                法官  張　清　埤
                                法官  陳　世　雄
                                法官  蔡　國　在
      本件正本證明與原本無異
                                      書  記  官
中　　華　　民　　國　九十六　年　 十一 　月　二十一　日
                                                      Ｅ
